【裁判字號】    98,交簡上,31
【裁判日期】    980707
【裁判案由】    過失傷害
【裁判全文】
臺灣彰化地方法院刑事判決            98年度交簡上字第31號
上  訴  人
即  被  告  甲○○
上列上訴人因過失傷害案件，不服本院九十八年度交簡字第八一
號中華民國九十八年四月二十四日第一審簡易判決（原聲請簡易
判決處刑案號：九十七年度偵字第八八一四號），提起上訴，本
院管轄之第二審合議庭判決如下：
    主  文
原判決撤銷。
甲○○因過失傷害人，處拘役伍拾日，如易科罰金，以新臺幣壹
仟元折算壹日。
        事  實
一、甲○○於民國九十七年二月三日下午五時二十分許，駕駛車
    牌號碼九八八七─ＮＥ號自用小客車，沿彰化縣溪湖鎮○○
    路由東往西方向行駛，途經彰化縣溪湖鎮○○路與竹北路閃
    光紅燈號誌路口時，本應注意應減速接近，先停止於交岔路
    口前，讓幹道車（即沿竹北路行駛車輛）優先通行後，認為
    安全時，方得續行，且依當時天候晴、日間自然光線、路面
    乾燥、無缺陷、無障礙物、視距良好之情況，並無不能注意
    之情事，竟疏未注意停讓竹北路方向之車輛先行，適無駕駛
    執照之乙○騎乘車牌號碼ＫＭＥ─三三八號重型機車沿竹北
    路由南往北方向行駛，於行駛至上開設有閃光黃燈號誌路口
    時，亦疏未減速慢行，致甲○○上開車輛之右前車頭撞及乙
    ○上開機車之右後車身，乙○因而人車倒地，受有左橈骨（
    聲請簡易判決處刑書誤載為左撓骨）骨折、兩手及左膝擦傷
    等傷害。甲○○與乙○發生碰撞後，即留在現場，於有偵查
    犯罪職權之機關或個人發覺其犯罪前，自動向接獲報案惟未
    報明肇事人姓名而前往現場處理本件車禍之員警坦承肇事而
    自首，而主動接受裁判。
二、案經被害人乙○訴由彰化縣警察局溪湖分局報請台灣彰化地
    方法院檢察署檢察官偵查起訴。
    理  由
一、按被告經合法傳喚，無正當之理由不到庭者，得不待其陳述
    ，逕行判決，刑事訴訟法第三百七十一條定有明文。本件上
    訴人即被告甲○○經本院合法傳喚，無正當之理由不到庭，
    有本院送達證書在卷可稽，本院不待其陳述，逕行判決，核
    先敘明。
二、本件被告甲○○於本院審理時雖未到庭，惟其於原審矢口否
    認有過失傷害之犯行，辯稱：告訴人未持有駕照自行於馬路
    上行駛重型機車之行為，已使所有合法用路人造成危險風險
    在先，原審僅認告訴人亦同有未注意車前狀況之過失，怎讓
    被告甘服並信賴所容許之風險？更何況被告已盡法律容許之
    注意義務，故被告即無過失可言云云。惟查，(一)上開事實業
    據證人即告訴人乙○於警詢時證述稽詳，並有道路交通事故
    調查報告表（一）（二）、道路交通事故現場圖（偵卷第二
    十六至二十八頁）、彰化縣警察局道路交通事故肇事人自首
    情形紀錄表（偵卷第二十三頁）、秀傳紀念醫院診斷證明書
    各一份、行政院衛生署彰化醫院診斷證明書二份（偵卷第十
    九至二十頁）及事故現場照片八幀（偵卷第二十九至三十二
    頁）在卷可稽。(二)又告訴人於九十七年二月三日因上開交通
    事故至道安醫院急診時，業經醫師診斷其受有「左橈骨骨折
    、兩手及左膝擦傷」之傷害，並經初步處置後轉送彰化基督
    教醫院，復經財團法人彰化基督教醫院醫師診斷其為「左側
    橈骨頭及頸部骨折」；嗣告訴人於九十七年二月十四日因左
    側橈骨頭骨折至行政院衛生署彰化醫院就診，此有道安醫院
    九十八年三月二十五日道醫字第一０五九號函及所附病歷一
    份、財團法人彰化基督教醫院九十八年四月七日九八彰基醫
    事字第０九八０四００一九號函及所附病歷影本一份、行政
    院衛生署彰化醫院診斷證明書二紙、九十八年三月二十七日
    彰醫病字第０九八０００二０三三號函及所附病歷影本一份
    （見本院卷、偵卷第十九至二十頁）在卷可稽，足認告訴人
    確因本件車禍而受有左橈骨骨折、兩手及左膝擦傷等傷害。
    (三)按閃光紅燈表示「停車再開」，車輛應減速接近，先停止
    於交岔路口前，讓幹道車優先通行後認為安全時，方得續行
    ，道路交通標誌標線號誌設置規則第二百十一條第一項第二
    款定有明文。依現場及車損情形照片、道路交通事故現場圖
    觀之，被告所駕駛上開車輛係以右前車頭撞及告訴人上開機
    車之右後車身，告訴人上開機車倒地所造成刮地痕之起點係
    在該路口之西北角，足認撞擊當時告訴人機車已行駛通過該
    路口逾二分之一，且係在將通過該路口之際，始為被告駕車
    撞及，顯見被告當時確可注意幹道上有告訴人騎乘之機車將
    通過路口，竟未減速接近路口，復未停等於交岔路口前，讓
    告訴人優先通過，且依當時狀況，並無不能注意之情事，被
    告竟疏未注意，而率予駕車前行，致其車輛撞擊告訴人之機
    車，使告訴人車倒地而受傷，被告就本件事故之發生，確有
    應注意、能注意而未注意之過失，甚為明確，臺灣省彰化縣
    區行車事故鑑定委員會亦同此認定，此有臺灣省彰化縣區行
    車事故鑑定委員會鑑定意見書一份在卷可參，惟本件告訴人
    騎乘重型機車行經設有閃光黃燈號誌路口，未減速慢行，其
    雖亦與有過失，然查被告之過失與告訴人之過失併合而為危
    害發生之原因時，仍不得阻其過失責任，最高法院二十三年
    上字第五二二三號判例意旨可資參照。而告訴人因本件車禍
    而受有左橈骨骨折、兩手及左膝擦傷等傷害，又被告之過失
    行為與告訴人受傷間，具有相當因果關係，是以本件被告過
    失傷害犯行堪予認定。
三、核被告所為，係犯刑法第二百八十四條第一項前段之過失傷
    害罪。又被告與告訴人發生碰撞後，被告即留在現場，於有
    偵查犯罪職權之機關或個人發覺其犯罪前，自動向接獲報案
    惟未報明肇事人姓名而前往現場處理本件車禍之員警坦承肇
    事而自首，而主動接受裁判，此有彰化縣警察局道路交通事
    故肇事人自首情形紀錄表一份在卷可稽，是以本件被告確有
    自首之情形，爰依刑法第六十二條前段自首之規定，減輕其
    刑。原審判決以被告過失傷害犯行事證明確，據以論罪科刑
    ，並判處被告拘役五十九日，固非無見，然原審既認為被告
    有自首之情形，並於論罪科刑之理由欄內認被告應依刑法第
    六十二條前段之規定減輕其刑，惟其仍判處被告拘役之最高
    刑度五十九日，而未予以減輕，即有違誤，上訴人即被告上
    訴意旨略以：原判決認被告所致告訴人乙○之傷，莫不以九
    八彰基０四０一九號函影本及病歷證明告訴人曾於九十八年
    二月十四日至該院所診治之實，但被告曾於原審書狀請求調
    查告訴人不聽被告勸說自行至國術館透過民間療法之部分，
    請求傳喚證人部分，應可證明被告曾於上開時間至告訴人家
    中探望時，告訴人之配偶曾告知：告訴人去田裡工作等語，
    足可資合理懷疑上開診治之傷害結果，是否為其民間療法告
    訴之傷害結果？且告訴人未持有駕照自行於馬路上行駛重型
    機車之行為，已使所有合法用路人造成危險風險在先，原審
    僅認告訴人亦同有未注意車前狀況之過失，怎讓被告甘服並
    信賴所容許之風險？況被告已盡法律容許之注意義務及相當
    之道義責任之下，怎有原審認未達成和解之不該之錯呢？況
    被告工作無著，亦無資力支付告訴人要求之賠償金，為此提
    起上訴，請求上訴審資為調查，若不利被告，基於不利益變
    更禁止原則，請求為緩刑之宣告為由，指摘原審判決未諭知
    緩刑有所違誤，提起上訴，雖無理由，然原判決既有上述之
    違誤，自應由本院予以撤銷改判。爰審酌被告過失之情節、
    告訴人所生之損害、被告尚未與告訴人達成和解，及犯罪後
    之態度等一切情狀，量處如主文第二項所示之刑，並依刑法
    第四十一條第一項前段之規定諭知易科罰金之折算標準，以
    示懲儆。
據上論斷，應依刑事訴訟法第四百五十五條之一第一項、第三項
、第三百六十九條第一項前段、第三百七十一條、第四百五十二
條、第二百九十九條第一項前段，刑法第二百八十四條第一項前
段、第四十一條第一項前段、第六十二條前段，刑法施行法第一
條之一，判決如主文。
本案經檢察官陳茂榮到庭執行職務。
中    華    民    國    98    年    7     月    7     日
                  臺灣彰化地方法院刑事第二庭
                                  審判長法官   石馨文
                                  法      官   羅永安
                                  法      官   尚安雅
以上正本證明與原本無異。
本件不得上訴。
中    華    民    國    98    年    7     月      8    日
                                  書  記  官    洪年慶


司法院資訊處製作；財團法人民間司法改革基金會備份。
